臺灣高等法院高雄分院刑事判決　　　　 94年度上易字第280號
　　上　訴　人　臺灣高雄地方法院檢察署檢察官
　　被　　　告　甲○○
　　　　　　　　　　　　　樓
上列上訴人因被告妨害兵役案件，不服臺灣高雄地方法院94年度
易字第446 號中華民國94年3 月31日第一審判決（起訴案號：臺
灣高雄地方法院檢察署93年度偵字第21498 號），提起上訴，本
院判決如下：
      主  文
原判決撤銷。
甲○○後備軍人，意圖避免召集處理，居住處所遷移，無故不依
規定申報，致使召集令無法送達，處有期徒刑貳月，如易科罰金
，以參佰元折算壹日。
      事  實
一、甲○○係後備軍人，原設籍高雄縣大樹鄉○○村○○鄰○○路
    700 號8 樓，其明知後備軍人須應兵役法規定之教育召集等
    各項召集，且依後備軍人管理規則規定應有戶籍遷出遷入或
    住址變更申報等義務，甲○○竟意圖避免召集處理，於民國
    93年2 月間，遷移居住處所至高雄縣大寮鄉○○路某處，無
    故不依規定申報，致使指定甲○○應於93年9 月22日上午8
    時至屏東縣車城鄉○○路○○路1 號二重溪營區報到之教育
    召集令（召集符號大業2403之3 號，召集令編號0272）無法
    送達。
二、案經高雄縣後備司令部移送臺灣高雄地方法院檢察署檢察官
    偵查起訴。
      理  由
一、經查，被告居住處所遷移，無故不依規定申報，致使召集令
    無法送達之事實，有教育召集令、教育召集令受領回執、高
    雄縣後備司令部列管後備軍人行方不明遷出未報移送法辦年
    籍表附卷可稽，又教育召集令、教育召集令受領回執、高雄
    縣後備司令部列管後備軍人行方不明遷出未報移送法辦年籍
    表各係高雄縣政府警察局仁武分局九曲派出所員警或高雄縣
    後備司令部之公務員職務上製作之文書，且並無顯有不可信
    之情況，依刑事訴訟法第159 條之4 第1 款規定得為證據。
    再被告於原審亦陳述：「我於93年2 月份出監後，就沒有住
    在家裡，是因為工作的關係所以住在高雄縣大寮鄉○○路處
    ，因為我父親也在執行，家裡都沒有人，也被斷水斷電，管
    理員就把我們的信件都退回去‧‧‧」、「‧‧‧直到93年
    2 月間出所後，就於大寮路租房子找工作，所以都一直沒有
    回到籍地‧‧‧而且我們大樹那一棟是大樓，雖然有管理員
    可代收，但是他沒有辦法聯絡到我‧‧‧」等語（見原審簡
    字卷第16頁、原審易字卷第18頁），核與上開各事證相符，
    被告此部分自白即堪信為真正。次查，後備軍人須應兵役法
    規定之教育召集等各項召集，且依後備軍人管理規則規定應
    有戶籍遷出遷入或住址變更申報等義務，被告為後備軍人，
    當知上開規定，被告竟居住處所遷移，無故不依規定申報，
    復未交待去處以供聯絡，被告有意圖避免召集處理自明。被
    告於原審辯稱係因工作離去戶籍地，並無意圖避免召集等語
    ，顯無可採。從而，被告係後備軍人，意圖避免召集處理，
    居住處所遷移，無故不依規定申報，致使召集令無法送達，
    事證明確，犯行堪以認定。
二、按被告係後備軍人，意圖避免召集處理，居住處所遷移，無
    故不依規定申報，致使召集令無法送達，即以意圖避免召集
    論。核被告所為，係犯妨害兵役治罪條例第10條第3 項之罪
    ，依同法第6 條第1項 科刑。原審不察，遽予無罪之諭知，
    自有未洽，檢察官上訴意旨，指摘原判決不當，非無理由，
    自應予撤銷改判。爰審酌被告前未曾犯罪，有本院被告全國
    前案紀錄表在卷足憑，因一時失慮，致觸犯本罪等一切情狀
    ，量處如主文所示之刑，並諭知易科罰金之折算標準。
三、被告經合法傳喚，無正當理由不到庭，不待其陳述逕行判決
    。
據上論結，應依刑事訴訟法第371 條、第369 條第1 項前段、第
364 條、第299 條第1 項前段、妨害兵役治罪條例第10條第3 項
、第6 條第1 項、刑法第11條、第41條第1 項、罰金罰鍰提高標
準條例第2條，判決如主文。
本案經檢察官王登榮到庭執行職務。
中　　華　　民　　國　　94　　年　　6 　　月　　30　　日
                  刑事第九庭  審判長法　　官  張明松
                                    法　　官  任森銓
                                    法　　官  郭玫利
以上正本證明與原本無異。
不得上訴。
中　　華　　民　　國　　94　　年　　6 　　月　　30　　日
　　　　　　　　　　　　　　　　　　　書記官  翁心欣
附錄本判決論罪科刑法條
妨害兵役治罪條例第6條第1項：
意圖避免教育召集或勤務召集，而有下列行為之一者，處 3 年以
下有期徒刑：
一  捏造免役、除役、轉役或免除召集原因者。
二  毀傷身體者。
三  拒絕接受召集令者。
四  應受召集，無故逾應召期限2日者。
五  使人頂替本人應召者。
妨害兵役治罪條例第10條：
後備軍人意圖避免召集處理有下列行為之一者，處 1 年以下有期
徒刑、拘役或科新臺幣90,000元以下罰金：
一  離營歸鄉無故不依規定報到，或重複申報戶籍者。
二  拒絕依規定調查，或體格檢查不到者。
三  居住處所遷移，無故不依規定申報者。
國民兵犯前項第 3 款之罪者，處 6 月以下有期徒刑、拘役或科
新臺幣30,000元以下罰金。
後備軍人犯第 1 項之罪或國民兵犯前項之罪，致使召集令無法送
達者，以意圖避免召集論；分別依第5 條或第6 條科刑。
